臺灣桃園地方法院民事判決　　　　　　100年度家訴字第390號
原　　　告　台新國際商業銀行股份有限公司
法定代理人　蔡榮棟
訴訟代理人　洪明成
　　　　　　李壯勇
被　　　告　黃俊龍
　　　　　　顏玲佳
上列當事人間請求改用夫妻分別財產制事件，本院於民國100 年
12月12日言詞辯論終結，判決如下：
    主  文
被告黃俊龍與另被告顏玲佳間之夫妻財產制應改用分別財產制。
訴訟費用由被告負擔。
    事實及理由
一、原告起訴主張略以：被告即債務人黃俊龍積欠原告連帶債務
    本金新台幣（下同）928,801 元及自民國88年8 月11日起至
    清償日止按年息百分之9.03計算之利息暨按上開利率百分之
    20計算之違約金迄未清償，屢次催索，亦均置之不理。經向
    鈞院聲請對被告黃俊龍之財產為強制執行，因無財產可供執
    行致執行無結果。另向國稅局查詢結果，被告黃俊龍名下亦
    無任何可供執行之資產，而其與另被告顏玲佳為夫妻，現婚
    姻關係仍存續中，且二人未有夫妻財產制契約之約定與登記
    ，則原告自得依民法第1011條規定及最高法院89年度台上字
    第854 號民事判決之意旨，請求鈞院將二被告間之法定財產
    制宣告改用分別財產制。爰依法提起本訴，請求判決被告黃
    俊龍與另被告顏玲佳間之夫妻財產制應改用分別財產制等語
    ，並提出被告黃俊龍戶籍謄本影本、被告黃俊龍夫妻財產制
    登記資料網路查詢結果影本、本院100 年度司執字第 67497
    號債權憑證影本、財政部函影本、87年度執字第7125號分配
    表影本等為證。
二、被告二人陳述（抗辯）意旨略以：
    (1)、被告黃俊龍陳述略稱：其與顏玲佳係夫妻，婚姻關係現
        仍存續中，結婚之後確實沒有約定夫妻財產制，名下亦
        無資產。
    (2)、被告顏玲佳陳述略稱：結婚之後確實沒有約定夫妻財產
        制，然有說好登記是誰就是誰的，且另被告黃俊龍是保
        證人並不是借款人。
三、得心證之理由：
    (1)、按「夫妻未以契約訂立夫妻財產制者，除本法另有規定
        外，以法定財產制，為其夫妻財產制（民1005）」；又
        夫妻之一方財產不足清償其債務時，法院因他方之請求
        ，得宣告改用分別財產制（民1010I參照），此觀民
        法第1005條、第1010條第1 項第2 款等規定即明。又「
        債權人對於夫妻一方之財產已為扣押，而未得受清償時
        ，法院因債權人之聲請，得宣告改用分別財產制（民10
        11）」，民法第1011條亦定有明文。且此之所謂未得受
        清償，包括全無可扣押之物或所扣押之物數量不足及所
        扣押之財產不足清償該為扣押之債權人債權等情形（最
        高法院89年度台上字第854 號判決意旨參照）。
    (2)、原告主張二被告為夫妻關係，未以契約訂立夫妻財產制
        ，此有原告提出之被告黃俊龍戶籍謄本影本、被告黃俊
        龍夫妻財產制登記資料網路查詢結果影本以及本院依職
        權（網路）查詢之二被告全戶戶籍資料查詢結果等在卷
        可證，原告此部分之主張堪信為真實。又原告另主張其
        與被告黃俊龍間請求清償債務事件，經聲請對被告黃俊
        龍以及主債務人黃豐曜（即黃啟智）、另連帶保證人葉
        瑜菁之財產為強制執行結果，除對主債務人黃豐曜（即
        黃啟智）之財產執行後仍未完足受清償，其餘則因無財
        產可供執行致未能受清償乙情，有原告提出之本院 100
        年司執字第67497 號債權憑證影本、87年度執字第7125
        號分配表影本等為證以及本院依職權查詢之稅務電子閘
        門財產所得調件明細表在卷可憑，亦堪信原告此部分之
        主張為真實。
    (3)、承上，本件原告對主債務人黃豐曜（即黃啟智）之財產
        為執行後未能全部受清償，之後再對連帶保證人被告黃
        俊龍及另一連帶保證人葉瑜菁之財產為執行，亦均因無
        任何財產可供執行以資清償其所負欠之連帶保證債務，
        則原告依民法第1011條規定，訴請宣告被告黃俊龍與其
        配偶即另被告顏玲佳間之夫妻財產制改為分別財產制，
        於法自屬有據，應予准許。
四、據上論結：本件原告之訴為有理由，依民事訴訟法第78條、
    第85條第1 項前段，判決如主文。
中    華    民    國   100    年    12    月    26    日
                        家事法庭法  官  鄭新後
上列正本證明與原本無異。
如對本判決不服，應於本判決送達後20日內向本院提出上訴狀（
須按他造人數提出繕本並繳納第2 審裁判費），上訴於台灣高等
法院。
如委任律師提起上訴者，應一併繳納上訴審裁判費。
中    華    民    國   100    年    12    月    26    日
                                書記官  許家齡